【裁判字號】    95,易,1455
【裁判日期】    951214
【裁判案由】    侵占等
【裁判全文】
臺灣板橋地方法院刑事判決              95年度易字第1455號
公  訴  人  臺灣板橋地方法院檢察署檢察官
被      告  乙○○
                    （現另案於臺灣臺北監獄臺北分監執行）
上列被告因侵占等案件，經檢察官提起公訴（95年度偵字第9746
號），被告於本院準備程序進行中，就被訴事實為有罪之陳述，
經本院合議庭裁定由受命法官獨任進行簡式審判程序，並判決如
下：
    主  文
乙○○竊盜，處拘役貳拾伍日，如易科罰金，以佰元折算壹日
。又意圖為自己不法之所有，而侵占對於業務上所持有之物，處
有期徒刑陸月，如易科罰金，以佰元折算壹日。
    事  實
一、犯罪事實：乙○○有違反動產擔保交易法案件前科，又於民
    國94年間因詐欺案件，經臺灣高等法院於95年7 月13日以95
    年度上訴字第1222號判處有期徒刑6 月，於95年8 月21日確
    定，現於臺灣臺北監獄臺北分監執行中。其前於94年10月4
    日，在臺北縣樹林市○○○街278 號甲○○所經營之檳榔攤
    擔任檳榔攤小姐，負責販賣檳榔攤內商品及收取顧客買賣價
    金等業務，為從事業務之人，竟基於為自己不法所有之意圖
    ，於該日上午11時許，在上址，竊取甲○○置於檳榔攤內水
    族箱下抽屜之現金新臺幣（下同）5, 000元，及將甲○○交
    付其保管，用以找款予顧客之週轉金約3,000 元（聲請書誤
    載為5,000 元），易持有為所有，予以侵占入己後，即逃匿
    無蹤。
二、案經甲○○訴由臺北縣政府警察局樹林分局報請臺灣板橋地
    方法院檢察署檢察官偵查起訴。
    理  由
一、程序部分：按除被告所犯為死刑、無期徒刑、最輕本刑為三
    年以上有期徒刑之罪或高等法院管轄第一審案件者外，於第
    一次審判期日前之準備程序進行中，被告先就被訴事實為有
    罪之陳述時，審判長得告知被告簡式審判程序之旨，並聽取
    當事人、代理人、辯護人及輔佐人之意見後，裁定進行簡式
    審判程序，刑事訴訟法第273 條之1 第1 項定有明文。經核
    ，本件被告乙○○所犯係死刑、無期徒刑、最輕本刑為三年
    以上有期徒刑以外之罪，其於準備程序中就被訴事實為有罪
    之陳述，經法官告知簡式審判程序之旨，並聽取公訴人、被
    告之意見後，本院爰依首揭規定，合議裁定由受命法官獨任
    進行簡式審判程序。
二、訊據被告坦承前揭事實不諱，核與告訴人甲○○指訴之情節
    相符，是被告之上述自白，應合於事實，足為信取。本件事
    證業經明確，被告犯行堪為認定，應依法論科。
三、按刑法施行法業於95年6 月14日增訂第1 條之1 ，並自同年
    7 月1 日施行，將刑法分則編所定罰金之貨幣單位均改為新
    臺幣，並將罰金數額分別提高為30倍或3 倍。又刑法亦於94
    年2 月2 日修正公布，並同自95年7 月1 日施行。新修正刑
    法第2 條第1 項規定：「行為後法律有變更者，適用行為時
    之法律。但行為後之法律有利於行為人者，適用最有利於行
    為人之法律。」即行為後法律有變更者，改採從舊從輕原則
    。針對前揭修正，應就有利或不利被告之一切情狀，綜其全
    部罪刑而為比較，以定其應適用之法律，且須整體適用之，
    除法有明文外，不得任意割裂適用。茲將比較法結果，分述
    如下：
  (一)刑法分則編各罪所定罰金之貨幣單位原為銀元，依修正前刑
    法第33條第5 款規定，罰金刑為銀元1 元以上，而有關罰金
    與罰金倍數之調整及銀元與新臺幣之折算標準，另有罰金罰
    鍰提高標準條例、現行法規所定貨幣單位折算新臺幣條例規
    定之，除罰金以1 銀元折算3 元新臺幣外，並將72年6 月26
    日以前修正之刑法部分條文罰金數額提高為10倍，其後修正
    者則不再提高倍數，亦即刑法分則各罪罰金數額視上開情形
    分別提高為30倍或3 倍。而95年7 月1 日起，新修正刑法第
    33條第5 款則將罰金刑提高為新臺幣1,000 元以上，並以百
    元計算之，且因修正後刑法第33條第5 款所定罰金貨幣單位
    已改為新臺幣，乃增訂刑法施行法第1 條之1 規定，將刑法
    分則編各罪所定罰金之貨幣單位亦配合修正為新臺幣，並為
    使刑法分則編各罪所定罰金之最高數額與修正前趨於一致，
    規定將罰金數額提高為30倍（但72年6 月26日至94年1 月7
    日新增或修正之條文，就其所定數額提高為3 倍。就此部分
    ，比較修正前後，以修正前規定，有利於被告。
  (二)又新修正第41條規定：「犯最重本刑為五年以下有期徒刑以
    下之刑之罪，而受六個月以下有期徒刑或拘役之宣告者，得
    以新臺幣一千元、二千元或三千元折算一日，易科罰金。但
    確因不執行所宣告之刑，難收矯正之效，或難以維持法秩序
    者，不在此限。前項規定於數罪併罰，其應執行之刑未逾六
    月者，亦適用之。」其修正前係規定：「犯最重本刑為五年
    以下有期徒刑以下之刑之罪，而受六個月以下有期徒刑或拘
    役之宣告，因身體、教育、職業、家庭之關係或其他正當事
    由，執行顯有困難者，得以一元以上三元以下折算一日，易
    科罰金。但確因不執行所宣告之刑，難收矯正之效，或難以
    維持法秩序者，不在此限。併合處罰之數罪，均有前項情形
    ，其應執行之刑逾六月者，亦同。」復依修正前罰金罰鍰提
    高標準條例第2 條前段（現已刪除）規定，就其原定數額，
    就其原定數額提高為100 倍折算1 日，則本件被告行為時之
    易科罰金折算標準，應以銀元300 元折算1 日，經折算為新
    臺幣幣值後，係以新臺幣900 元折算1 日。比較修正前後之
    易科罰金折算標準，自以修正前規定，較有利於被告。
  (三)承上所見，比較新舊法結果，以修正前規定較有利於被告，
    故應適用修正前之相關規定。
四、核被告所為，係犯刑法第320 條第1 項之竊盜罪、第336 條
    第2 項之業務侵占罪。本院審酌其素行、造成告訴人財產損
    害程度、犯罪動機、目的、手段、犯後態度等一切情狀，分
    別量處如主文所示之刑，並諭知易科罰金之折算標準。
據上論斷，應依刑事訴訟法第273 條之1 第1 項、第299 條第1
項前段，新修正刑法第2 條第1 項前段、第320 條第1 項、第33
6 條第2 項、修正前第41條第1 項前段，罰金罰鍰提高標準條例
第1 條前段、修正前第2 項，逕以簡易判決處刑如主文。
本案經檢察官馬凱蕙到庭執行職務。
中    華    民    國    95    年    12    月    14    日
                  刑事第十四庭  法  官  朱敏賢
以上正本證明與原本無異。
如不服本判決應於送達後10日內向本院提出上訴狀。
                                書記官  郭勝華
中    華    民    國    95    年    12    月    14    日
附錄本案論罪科刑法條全文：
刑法第320 條
意圖為自己或第三人不法之所有，而竊取他人之動產者，為竊盜
罪，處五年以下有期徒刑、拘役或五百元以下罰金。
意圖為自己或第三人不法之利益，而竊佔他人之不動產者，依前
項之規定處斷。
前二項之未遂犯罰之。
刑法第336 條
對於公務上或因公益所持有之物，犯前條第1 項之罪者，處一年
以上七年以下有期徒刑，得併科五千元以下罰金。
對於業務上所持有之物，犯前條第一項之罪者，處六月以上五年
以下有期徒刑，得併科三千元以下罰金。
前二項之未遂犯罰之。


司法院資訊處製作；財團法人民間司法改革基金會備份。
